【裁判字號】    89,易,4206
【裁判日期】    900220
【裁判案由】    傷害等
【裁判全文】
臺灣板橋地方法院刑事判決                        八十九年度易字第四二六號
    公  訴  人  臺灣板橋地方法院檢察署檢察官
    被      告  丙○○
右列被告因傷害等案件，經檢察官提起公訴（八十九年度偵字第一六○七九號），本
院判決如左：
    主  文
丙○○傷害人之身體，累犯，處拘役肆拾日，如易科罰金，以佰元折算壹日。又損
壞他人之玻璃門，足以生損害於他人，累犯，處拘役拾日，如易科罰金，以佰元
折算壹日。又連續以加害生命之事，恐嚇他人致生危害於安全，累犯，處有期徒刑肆
月，如易科罰金，以佰元折算壹日。上開拘役部分，應執行拘役陸拾伍日，如易科
罰金，以佰元折算壹日。
被訴傷害戊○○部分無罪。
    事  實
一、丙○○曾因施用毒品案件，於民國七十九年十一月三十日，經臺灣臺北地方法院
    以七十九年度訴字第二一七二號判處有期徒刑五年確定。復因違反肅清煙毒條例
    案件，於八十四年五月三十一日，經臺灣臺北地方法院以八十四年度訴字第一○
    八九號判處有期徒刑三年二月確定在案。嗣前開二罪接續執行，於八十七年六月
    二十四日縮短刑期假釋出監，於八十九年四月二十日縮刑期滿未經撤銷假釋而執
    行完畢。其與舅舅之同居人甲○及甲○之子己○○、戊○○同住於臺北縣板橋市
    ○○路○段一五三巷四一之一號四樓之前、後區，於八十九年八月二十六日下午
    ，因己○○誤取其皮夾而心生不快，復因洗澡之先後順序，又與己○○發生爭執
    而對己○○心生不滿，竟基於傷害之犯意，於同日二十三時十分許（公訴人誤載
    為二十三時），於喝酒後未達精神耗弱之狀態，在上址己○○之房間內，出拳毆
    打己○○，致其受有左側頭部瘀腫及左眉部裂傷一處，長○‧五公分，併發出血
    、瘀腫之傷害，甲○及戊○○聞聲至己○○之房間查看，發覺己○○遭丙○○毆
    打，乃將丙○○拉開，隨後甲○及己○○即返回客廳看電視。詎丙○○仍不放棄
    ，竟至廚房取出甲○所有之菜刀乙把，欲撞開己○○之房門未果後，竟生毀損之
    犯意，持刀轉往客廳打破客廳之玻璃門（起訴書誤載為戊○○之房門）而損壞之
    ，足以生損害於戊○○。然丙○○仍無法進入客廳，復萌恐嚇之概括犯意，向戊○○、甲○恫稱：「要殺你們全家，殺不到你們，要殺己○○」等語，旋即走回
    己○○之房間並撞開房門（尚未達毀損之狀況），承續右述恐嚇之概括犯意，持
    刀作勢揮砍狀，並續向己○○恐嚇稱：「跪下，否則要殺死你」等語。適住於上
    址對面甲○之女兒丁○○及女婿乙○○，聽聞玻璃破碎之音響後以電話詢問甲○
    發生何事，甲○要求丁○○儘快前去，丁○○先趕至右開地址，丙○○見狀，又
    承接上述恐嚇之概括犯意，恐嚇丁○○稱：「如果再過來，也要殺你」，並持刀
    作勢欲揮砍丁○○，乙○○隨後亦趕至現場，丙○○續向乙○○恫稱：「要殺你
    」，此時戊○○及甲○走出房門，丙○○復接續右述恐嚇戊○○及甲○之犯意，
    向戊○○及甲○嚇稱：「要殺你」，並持刀作揮砍狀，連續以加害生命之事恐嚇
    己○○、戊○○、甲○、丁○○、乙○○，使該五人心生畏懼致生危害於安全，
    嗣戊○○趁機抓住丙○○左手，乙○○抓住右手，二人合力壓制丙○○之左右手
    ，丁○○並報警，而於同日二十三時十五分許，丙○○始為據報趕至之警員逮捕
    ，並自其手上扣得上述菜刀乙把。
二、案經被害人己○○、戊○○訴由臺北縣警察局板橋分局報告臺灣板橋地方法院檢
    察署檢察官偵查起訴。
    理  由
壹、有罪部分
一、訊據被告丙○○矢口否認有何上揭傷害、毀損及恐嚇等犯行，並辯稱：伊喝醉酒
    ，什麼事都不記得了云云。惟查：
  (一)右揭犯罪事實，分據告訴人己○○於警偵訊及本院調查中指述：當天伊在房間看
    電視，丙○○喝醉酒跑到伊房間來，語無倫次並作狀要打伊，伊弟弟戊○○跟母
    親甲○聽到聲音，就跑到房間來看，並將丙○○拉開，後來丙○○又跑到伊房間
    並踹開房門，出拳打中伊，伊叫一聲，甲○及戊○○又跑過來查看發生何事，丙○○大吼大叫後，就跑到廚房拿一把菜刀，衝到前面將玻璃打破後，又衝到伊房
    間，拿一把菜刀說叫伊跪下，否則要殺伊，伊趁丙○○不注意就將房門關上，此
    時伊妹妹丁○○及妹夫乙○○就過來，後來之事伊即不知等語（詳偵查卷宗第十
    頁、第五二頁反面、本院九十年一月四日訊問筆錄），及告訴人戊○○於警訊及
    本院調查中指述：當時伊正在看電視，聽到吵架聲音，伊與母親甲○就出去查看
    ，看到大哥己○○與丙○○在吵架及打在一起，伊就與甲○進去己○○房間將他
    們分開，然後與甲○回去房間，過一會又聽到在吵，伊跑去看，發現丙○○手上
    拿菜刀，伊就跑回客廳把客廳門關起來，丙○○就來敲門，後來就把門撞壞，可
    是還是沒有辦法進來，丙○○就說：殺不到伊與甲○，就去殺己○○，過一會，
    伊與甲○聽到己○○大叫一聲，二人就衝出去，看到丙○○手上拿一把刀，丙○○看見伊還說要殺伊，並拿刀打算砍伊，後來伊妹夫乙○○上來，伊抓左手，乙○○抓右手，就這樣合力制伏丙○○等語綦詳（詳偵查卷宗第十二頁反面、第十
    三頁反面、本院九十年一月四日訊問筆錄）。
  (二)復核與證人甲○於警訊及本院調查中具結證述：當時伊與兒子戊○○正在看電視
    ，聽到有吵架聲，就跑去看，看到丙○○與己○○在吵架，伊與戊○○將他們分
    開後，就回客廳看電視，後來丙○○去撞己○○房門但撞不開，就來撞客廳的玻
    璃門，把玻璃弄破了，但還是沒有辦法進來，丙○○就說：要殺伊與戊○○殺不
    到，就去殺己○○，過一會聽到己○○大叫一聲，這時伊女兒丁○○打電話來問
    發生何事，伊說丙○○要殺伊與己○○、戊○○，並叫丁○○報警，後來伊與戊○○就出去看，看到丙○○手中拿一把刀，丙○○見伊與戊○○就要過來殺伊與
    戊○○，後來伊女婿乙○○上來，就合力制伏丙○○，之後警察就來了等語（詳
    偵查卷宗第十五頁反面至第十六頁、本院九十年一月四日訊問筆錄），證人丁○○於警偵訊及本院調查中結稱：八十九年八月二十六日二十三時十分許，伊在看
    電視，聽到住於對面母親甲○家有撞門聲音，打電話給甲○，甲○叫伊趕快過去
    ，伊先跑過來，伊先生乙○○跟在後面，伊進去時發現丙○○拿菜刀想要撞開客
    廳門但撞不開，然後丙○○就轉往己○○房間並踹開房門，伊聽見己○○大叫一
    聲，伊就跑過去看，看見丙○○要己○○跪下，否則要殺他，此時丙○○看見伊
    便轉身衝向伊，並說再過去就要殺伊，作勢要刺伊，伊便跑至廁所躲起來，剛好
    乙○○上來，丙○○又轉向乙○○說要殺他，後來甲○與戊○○也從房間出來，
    丙○○看到他們又作勢要砍，乙○○就趁機捉住丙○○持刀那隻手等語（詳偵查
    卷宗第二十頁反面、第五一頁反面至第五二頁、本院九十年一月四日訊問筆錄）
    ，及證人乙○○於警偵訊及本院調查中證述：伊住於丈母娘甲○之對面，聽到撞
    門聲及撞破玻璃聲，即叫老婆丁○○打電話到甲○家中，甲○就說丙○○拿刀要
    殺伊及戊○○，叫伊趕快過去，伊便先叫丁○○趕過去，伊穿好衣服後再過去，
    後來伊到三樓樓梯口時，看到丙○○在敲客廳的門，過了幾分鐘，並對戊○○及
    甲○說殺不到你們，就去殺己○○，之後就轉身走到己○○房門，踹開房門，此
    時伊聽到己○○喊救命，伊與丁○○就跑去看，看到丙○○拿菜刀要殺己○○，
    又喝令己○○跪在地上，丁○○就問丙○○要作什麼，丙○○就持刀剌向丁○○
    ，並向丁○○說連你也要殺，丁○○就跑到廁所躲起來，後來戊○○出來房門先
    抓住丙○○左手，伊就上前抓住丙○○右手，在伊抓住丙○○時，丙○○竟又說
    如果不放開他，連伊也要殺，伊與戊○○合力才制伏丙○○，伊並叫丁○○打電
    話報警，約五至十分鐘，警察到了後才將丙○○手上之菜刀取下等語相符（詳偵
    查卷宗第十七頁反面至第十八頁反面、第五二頁、本院九十年一月四日訊問筆錄
    ）。
  (三)次者告訴人己○○受有左側頭部瘀腫及左眉部裂傷一處，長○‧五公分，併發出
    血、瘀腫之傷害，亦有診斷證明書乙紙附卷可稽（附於偵查卷宗第三二頁），此
    外復有菜刀乙把扣案可資為證。
  (四)再被告前述恐嚇之言詞及持刀作勢揮砍狀，客觀上足使一般人心生畏怖，主觀上
    亦已使告訴人己○○、戊○○及證人甲○、丁○○、乙○○心生恐懼，並已達危
    害其自由安全之程度，亦殆無疑。
  (五)至告訴人己○○固於警訊中指述：丙○○拿菜刀後，口中說看到一個要殺一個云
    云（詳偵查卷宗第十頁），惟其嗣於本院調查中改稱：伊沒有聽見丙○○說要見
    一個殺一個等語（詳本院九十年一月四日訊問筆錄），從而被告未曾談及要見一
    個殺一個乙節，應堪認定。另告訴人己○○於本院同日訊問中復指述：丙○○拿
    刀說要殺伊全家，沒有說要殺伊云云，惟此與其於警偵訊中指述：丙○○拿菜刀
    撞開房門後說有殺伊等語不符（詳偵查卷宗第十頁、第五二頁），復核與證人丁○○、乙○○於警偵訊證述：丙○○拿菜刀要殺己○○，並叫己○○跪下，否則
    要殺己○○等語不符（詳偵查卷宗第十七頁反面、第二十頁反面、第五一頁反面
    ），是告訴人己○○此部分之指述亦不足採。
  (六)末被告固辯稱：喝醉酒，不記得了云云，然被告於警訊時供稱：當時先與己○○
    吵架，後來至廚房看到一把刀，就順手拿起來，後來所有的人就跑開了，伊有去
    撞房門，並將玻璃打破，所以手才受傷，但伊沒有恐嚇己○○他們等語（詳偵查
    卷宗第四頁反面、第五頁反面），同日經內勤檢察官訊問時供述：伊有與己○○
    打架，後來戊○○加入，最後他們家人全都來了，伊剛好在廚房看到菜刀，才拿
    起菜刀，但沒有拿刀砍己○○他們等語（詳偵查卷宗第三六頁反面），復於檢察
    官聲請羈押而由本院訊問時亦供稱：因洗澡問題，始與己○○打架，但未拿刀砍
    己○○等語（詳本院八十九年度聲羈字第五六一號刑事卷宗第四頁），另參佐告
    訴人己○○、戊○○及證人甲○分別於警訊中陳稱：當時有聞到酒味，但丙○○
    精神狀況正常；丙○○有喝酒，講話很大聲，但認的出伊等語（詳偵查卷宗第十
    頁反面、第十三頁、第十六頁反面），及卷附載明被告飲酒之酒精濃度為每公升
    零點六零毫克之酒精濃度測試表二紙以觀（附於偵查卷宗第三十頁），足認被告
    於斯時雖有飲酒，然其對案發情形，非全無記憶，且供述避重就輕，顯見其當時
    尚有識別能力而未達精神耗弱之程度甚明，從而被告此部份之辯解，應係卸責之
    詞，委無足採。本件事證明確，被告犯行，堪予認定，應依法論科。
二、按刑事訴訟法第二百三十二條所謂之犯罪被害人，係指其法益因他人犯罪而直接
    受其侵害者而言。故凡財產法益被害時，該財產之所有權人固為直接被害人，即
    對於該財產有事實上管領力之人，因他人之犯罪行為而管領權受有侵害者，亦不
    失為直接被害人（最高法院八十三年度台上字第四九三九號判決可資參照）。本
    件臺北縣板橋市○○路○段一五三巷四一之一號四樓，雖為被告之舅舅所有，但
    告訴人戊○○亦居住上址，此由被告與告訴人己○○、戊○○之供述可明，是告
    訴人戊○○對該處有事實上管領力，被告敲破客廳之玻璃門，告訴人戊○○自有
    權告訴，合先敘明。核被告傷害己○○之行為，係犯刑法第二百七十七條第一項
    之傷害罪。其損壞玻璃門之行為，係犯同法第三百五十四條之毀損罪。其恐嚇己○○、戊○○、甲○、丁○○及乙○○之行為，係犯同法第三百零五條之恐嚇危
    害安全罪。被告先後多次恐嚇罪行，時間緊接，犯罪構成要件相同，顯係基於概
    括犯意反覆為之，為連續犯，應依刑法第五十六條之規定，論以一罪並加重其刑
    ，公訴人認被告三次恐嚇行為，應分論併罰，容有誤會。又其所犯上開三罪，犯
    意各別，行為互異，應分論併罰。至公訴人雖未就被告恐嚇證人甲○及乙○○之
    犯行起訴，惟與前揭論罪科刑部分，有連續犯之裁判上一罪關係，本院自得併予
    審理。再查被告曾因施用毒品案件，於七十九年十一月三十日，經臺灣臺北地方
    法院以七十九年度訴字第二一七二號判處有期徒刑五年確定。復因違反肅清煙毒
    條例案件，於八十四年五月三十一日，經臺灣臺北地方法院以八十四年度訴字第
    一○八九號判處有期徒刑三年二月確定在案。嗣前開二罪接續執行，於八十七年
    六月二十四日縮短刑期假釋出監，於八十九年四月二十日縮刑期滿未經撤銷假釋
    而執行完畢，此有臺灣高等法院檢察署刑案紀錄簡覆表乙紙在卷足憑，其受有期
    徒刑執行完畢後，五年以內再犯有期徒刑以上之本罪，為累犯，應依刑法第四十
    七條之規定加重其刑，並遞加之。爰審酌被告犯後否認犯行，態度不佳，素行不
    良，僅因細故即傷害告訴人己○○，毀損客廳之玻璃門，復恐嚇告訴人及其家人
    ，事後並未賠償告訴人戊○○之損害併其他犯罪之目的、手段、智識程度、所生
    危害等一切情狀，分別量處如主文所示之刑，拘役部分並定其應執行刑。末查被
    告行為後，刑法第四十一條於九十年一月十日修正公布，同年月十二日生效，原
    條文修正為第四十一條第一項前段，並將得易科罰金之罪，從「犯最重本刑為三
    年以下有期徒刑以下之刑之罪」，修正為「犯最重本刑為五年以下有期徒刑以下
    之刑之罪」，因本案被告所犯之罪均為「最重本刑三年以下有期徒刑以下之刑之
    罪」，比較新舊法，無何者較有利於被告之問題，依刑法第二條第一項前段之規
    定，本案應適用修正後之現行刑法第四十一條第一項前段之規定，諭知易科罰金
    之折算標準。至扣案之菜刀乙把係證人甲○所有乙節，業據被告供承在卷，雖係
    供本件犯罪所用之物，然非被告所有，本院爰不另為沒收之宣告，併此敘明。
貳、無罪部分
一、公訴意旨另略：被告又基於傷害之犯意，出手毆打戊○○，致戊○○受有下唇裂
    傷、左足背挫傷及左腳內側割傷等傷害。因認被告此部分另涉犯刑法第二百七十
    七條第一項之傷害罪嫌云云。
二、按犯罪事實應依證據認定之，無證據不得推定其犯罪事實，刑事訴訟法第一百五
    十四條定有明文。次按認定犯罪事實，須依證據，而所謂證據，係指合法之積極
    證據就犯罪事實能為具體之證明者而言；又認定不利於被告之事實，須依積極證
    據，苟積極證據不足為不利於被告事實之認定時，即應為有利於被告之認定，更
    不必有何有利之證據，最高法院三十年上字第八十六號著有判例。又告訴人之指
    訴，無非係以使被告受刑事追訴處罰為目的，有時難免故予誇大，自不得僅憑告
    訴人之指訴作為有罪之唯一證據，仍應調查其他必要之證據，以查明告訴人之指
    訴是否與事實相符合先敘明。
三、訊據被告堅詞否認有何傷害告訴人戊○○之犯行，並辯稱：伊喝醉酒，不記得了
    等語。而公訴人認被告涉犯前開傷害之罪嫌，無非係以告訴人戊○○之指述及診
    斷證明書乙紙為其論據。經查：告訴人受有下唇裂傷、左足背挫傷及左腳內側割
    傷之傷害，固有診斷證明書乙紙在卷可參，然核諸告訴人戊○○於警訊中指述：
    伊身上之傷勢係丙○○造成等語（詳偵查卷宗第十三頁），雖足認告訴人戊○○
    所受之上開傷勢係被告所為，然執此尚無法說明其傷勢係被告出於傷害之犯意故
    意為之。再告訴人戊○○於本院調查中復進一步陳明：丙○○沒有打伊，伊身上
    所受之傷係在制伏丙○○過程中，遭丙○○不慎弄到，伊認丙○○不是故意的等
    語（詳本院九十年一月四日訊問筆錄），是告訴人戊○○所受前揭傷勢，應係遭
    被告不慎造成，應堪認定。此外復查無其他積極證據足資證明被告有何被訴傷害
    戊○○之犯行，既不能證明被告犯罪，此部分自應為被告無罪之判決。
據上論斷，應依刑事訴訟法第二百九十九條第一項前段、第三百零一條第一項前段，
刑法第二百七十七條第一項、第三百五十四條、第三百零五條、第五十六條、第四十
七條、新修正之第四十一條第一項前段、第五十一條第六款，罰金罰鍰提高標準條例
第一條前段、第二條，判決如主文。
本案經檢察官張慶林到庭執行職務。
中      華      民      國       九十       年     二     月    二十    日
                                      臺灣板橋地方法院刑事第四庭
                                          法  官  游  秀  雯
右正本證明與原本無異。
如不服本判決應於送達後十日內向本院提出上訴狀。
                                          書記官  陳  怡  真
中      華      民      國       九十       年     二     月     二十一 日
附錄本案論罪科刑法條全文：
刑法第三百零五條
以加害生命、身體、自由、名譽、財產之事恐嚇他人，致生危害於安全者，處二年以
下有期徒刑、拘役或三百元以下罰金。
刑法第三百五十四條
毀棄、損壞前二條以外之他人之物或致令不堪用，足以生損害於公眾或他人者，處二
年以下有期徒刑、拘役或五百元以下罰金。
刑法第二百七十七條
傷害人之身體或健康者，處三年以下有期徒刑，拘役或一千元以下罰金。
犯前項之罪，因而致人於死者，處無期徒或七年以上有期徒刑；致重傷者，處三年以
上十年以下有期徒刑。


司法院資訊處製作；財團法人民間司法改革基金會備份。
